【裁判字號】    97,交訴緝,2
【裁判日期】    970929
【裁判案由】    公共危險
【裁判全文】
臺灣屏東地方法院刑事判決             97年度交訴緝字第2號
公  訴  人  臺灣屏東地方法院檢察署檢察官
被      告  乙○○
                    （
上列被告因公共危險案件，經檢察官提起公訴（94年度偵字第77
3 號），本院判決如下：
    主  文
乙○○駕駛動力交通工具肇事，致人受傷而逃逸，處有期徒刑壹
年；減為有期徒刑陸月，如易科罰金，以銀元佰元即新臺幣玖
佰元折算壹日。
    事  實
一、乙○○於民國93年12月12日晚間7 時許，駕駛車牌號碼5170
    -JQ 號自用小貨車，由西往東（起訴書誤載為由東往西）沿
    屏東縣新園鄉○○村○○路，依規定車速不得超過時速50公
    里之路段，超速以時速60公里行駛，於行經該路與鹽洲路之
    交叉路口時，因反應不及，不慎撞及由丙○○駕駛，搭載乘
    客甲○○，由南往北沿鹽洲路闖紅燈欲穿越該路口之車牌號
    碼L79-692 號重型機車，致該機車人車倒地，機車騎士丙○○因而受有兩側上肢、左下肢及背部多處擦傷，乘客甲○○
    則受有頭部外傷併腦挫傷、顱內出血、顱骨骨折、頭皮多處
    裂傷共7. 5公分、左上臂裂傷2 公分、左顏面神經麻痺等傷
    害（過失傷害部分本院另案判決），詎乙○○肇事後，明知
    其行為已造成上開2 人受傷，竟未下車查看、救護並報警處
    理，猶基於肇事逃逸之犯意，逕自駕駛原車離去，嗣為警據
    報依目擊者提供之車號循線查獲。
二、案經屏東縣警察局東港分局報告臺灣屏東地方法院檢察署檢
    察官偵查起訴。
    理  由
一、證據審查部分：
  (一)按被告以外之人（含證人、鑑定人、告訴人、被害人、共同
    被告等）於審判外之陳述雖不符刑事訴訟法第159 條之1 至
    之4 等4 條之規定，而經當事人於審判程序同意作為證據，
    法院審酌該言詞陳述或書面陳述作成時之情況，認為適當者
    ，亦得為證據，刑事訴訟法第159 條之5 第1 項定有明文。
    其立法意旨在於傳聞證據未經當事人之反對詰問予以核實，
    原則上即予排除，惟若當事人放棄反對詰問權，於審判程序
    中表明同意以該等傳聞證據為證；基於尊重當事人對傳聞證
    據之處分權，並充實證據資料以利真實發見，強化言詞辯論
    功能，促使訴訟程序順暢進行，則予上開傳聞證據亦具有證
    據能力。本件公訴意旨提出證人丙○○、甲○○、蔡豐吉於
    警詢中所為陳述等證據方法，除經被告乙○○於本院行準備
    程序時明示同意採為證據，依其製作係警員在日常辦公所在
    之警局內依法詢問，並以全程錄音方式擔保過程之正當性，
    詢畢並由受詢人審視記載內容後簽名以示與所述意旨相符，
    不當製作之可能性極低，應認為有證據能力。
  (二)卷附公訴人提出之道路交通事故調查報告(一)、(二)表、現場圖
    ，除據被告乙○○於本院審理時不爭執其證據能力，茲以其
    製作為具有公務員身分之承辦警員因執行日常業務，依事發
    現場天候、路況、設施及其他客觀事實跡證，按制式表格、
    流程逐一填載、繪製完成，依現有卷證復不能認為有何顯不
    可信之情況，應認為有證據能力。
  (三)又公訴意旨提出丙○○、甲○○於本件案發後，分別由輔英
    科技大學附設醫院、邱綜合醫院出具之診斷證明書，除據被
    告乙○○於本院審理時明示不爭執其證據能力，依現今醫療
    保險及其他傷病給付等福利制度普及之社會形態，一般醫院
    在行政作業實務上，為因應急診患者就醫後多有為請領保險
    金、公傷給付或傷病請假等原因而需診斷證明書者，於批價
    時，幾已無待申請即主動詢問份數並連同繳費收據發給診斷
    證明書，是依其普遍慣行之程度，除有具體積極事證可為不
    同認定者外，自堪認其文書之性質係從事醫療業務之醫生或
    護理人員，於通常業務過程所須製作之證明文書，茲依現有
    卷證，復未見可認該等診斷證明書有何顯不可信情況之事證
    ，均應認為有證據能力。
二、前揭犯罪事實，業據被告乙○○於本院審理時自白不諱，並
    經證人即前開傷者丙○○、甲○○，證人即目擊者蔡豐吉於
    警詢及偵查中證述綦詳，復有道路交通事故調查報告(一)、(二)
    表、現場圖、診斷證明書、現場及採證照片24幀在卷可稽，
    被告乙○○自白犯行，堪認與事實相符。被告犯罪事證已臻
    明確，應依法論科。
三、本件被告乙○○肇事時所駕自用小貨車係以汽、柴油原動機
    為動力，並以行駛公共道路為其主要功能之運輸工具，為刑
    法第185 條之4 規定之動力交通工具。核被告乙○○所為，
    係犯刑法185 條之4 肇事致人受傷而逃逸罪。
四、爰審酌被告乙○○之年齡、品行、智識能力、過失情節輕重
    、犯罪所生法益受侵害之程度，其為44年3 月16日出生、受
    有國中肄業教育程度、業工之人，為前揭犯罪行為時年49歲
    ，有警詢年籍資料在卷可參，前曾於：(一)79年間因駕駛業務
    過失致死罪，經臺灣高等法院80年度交上訴字第272 號（臺
    灣宜蘭地方法院80年度交訴字第49號）判處有期徒刑1 年2
    月，減為有期徒刑7 月，上訴後，經最高法院81年度臺上字
    第1439號判決駁回上訴而確定，於81年6 月11日入監執行，
    82年1 月11日期滿出監執行完畢；(二)89年間因違反廢棄物清
    理法案件，經臺灣苗栗地方法院89年度訴字第396 號判處有
    期徒刑1 年，緩刑3 年，於90年2 月19日確定，有臺灣高等
    法院被告全國前案紀錄表、臺灣屏東地方法院檢察署全國刑
    案資料查註表各1 份在卷可按，素行欠佳，又其先前已曾因
    駕駛車輛過失肇事而鑄成大禍、致人死亡，自應加倍謹慎行
    事，確保公共交通往來安全，竟再因駕車肇事致人受傷而逃
    逸。按刑法公共危險罪所規範者，乃針對足以造成特定或不
    特定多數人死亡或身體健康受到侵害，及財物受損等嚴重後
    果等具有公共危險性之犯罪行為。刑法第185 條之4 肇事逃
    逸罪之為公共危險罪，其構成要件係以因行為人駕駛動力交
    通工具之前行為而肇事致人死傷之狀態為其特別情狀，而以
    行為人於該情狀下所為之「逃逸」行為為其構成要件行為。
    學說上有以本條之立法目的在因車禍行為人負有救護傷者之
    義務，乃立此規定促其履行救護義務，認為於量刑時應審酌
    行為人車禍所致之危害，即車禍之程度等情，雖非無見。惟
    本條之立法目的果在課予行為人以救護傷者之義務，則其前
    行為致人當場死亡者，顯無救護之可能，遑論能課此義務，
    與法條規定之內容即有矛盾，況因前行為而發生救護義務者
    ，原已為刑法第15條第2 項、第294 條規定所涵蓋，立法者
    自無再疊床架屋之理。是以，本條既規定於社會法益罪章，
    其保護法益顯非僅針對被害人個人之生命、身體法益，而依
    其章名為公共危險，且與其並列之同條之1 、之2 、之3 規
    定，均在避免行為所造成現實危險情狀，隨時有擴大而損及
    公眾往來交通安全之高度危險，其保護者自應包括前行為之
    被害人及其他用路人。蓋因科技發展，從事以操控動力交通
    工具為手段之交通行為，原有其對法益造成侵害之高度危險
    本質，僅因考量社會活動之需要，乃例外予以容許，是為「
    許容性之危險」，立法者並另制定嚴格之規範及秩序以控制
    其風險。然駕駛動力交通工具之人因自己先前故意或過失，
    甚至無過失而肇事所形成原本由正常規範所掌控之風險有失
    控之立即危險時，若未及時課予保持、控制危害不再繼續擴
    大之義務，任令肇事者因倉促逃竄而形成公眾生命、身體及
    財產受侵害之危險昇高，被害人復處於欠缺自我控制及原本
    依道路交通規範應與其他用路人共盡維護公眾往來秩序能力
    之狀態，對於被害人生命、身體法益，甚至遺體尊嚴之保障
    ，乃至於其他信賴正常道路交通規範用路人之安全，均形成
    高度危險之狀態，乃立法課予前行為之當事人有至少留在現
    場不得逃逸以減少危險昇高、擴大之義務，今行為人違反此
    一注意義務時，自應以其侵害本條規範保護目的，亦即其行
    為所形成公共安全受威脅之強度做為量刑之依據，從而，就
    行為人成立本罪情節輕重之認定，除就前行為致人受傷之類
    型，應考量其逃逸行為致生被害人法益受害程度進一步擴大
    之危險性外，自應著重於個案中行為人著手實施該為構成要
    件行為之逃逸行為的動機、手段，及所生危險高低，與社會
    公共安全法益受損害程度等節審度之，至於因其前行為既成
    法益受損害之輕重、大小，如被害人受傷之程度甚或已經死
    亡等情，就該條文所規定構成要件而言，原僅具有客觀行為
    情狀之性質，矧依其具體情節，若已構成犯罪事實，原應另
    行論究其肇事行為之罪責，依刑法上「禁止雙重評價」之原
    則，猶不得重複做為衡量本罪情節輕重之依據。被告乙○○
    前揭時地於晚間7 時許，在屏東縣新園鄉○○○村里道路超
    速行車肇事後，為遂行其逃逸之目的而加速逃逸，雖2 名傷
    者隨即因路人協助而獲救，就此部分未致其生命、身體所生
    實害擴大，然依其逃逸之方式、行駛之路線及現場其他客觀
    情狀，其行為造成公共往來安全及社會秩序危害之程度，及
    其犯罪經查獲後，於本院審理時雖已知坦認犯行，然就其前
    行為造成被害人受傷結果，自事發迄今已近4 年仍遲不與之
    達成和解以填補損害，依現有卷證，尚難認有何悔悟意思之
    犯後態度等一切情狀，量處如主文所示之刑，以資儆懲。
五、本件被告犯罪時間在96年4 月24日以前，所犯為刑法第185
    條之4 公共危險罪，合於減刑條件，爰依中華民國96年罪犯
    減刑條例第2 條第1 項第3 款之規定，減其刑期2 分之1 ，
    又其所犯最重本刑為5 年以下有期徒刑以下之刑之罪，並經
    減為6 月以下有期徒刑，依同條例第9 條規定應於為減刑裁
    判時，併諭知易科罰金折算之標準；又按行為後法律有變更
    者，適用行為時之法律，但行為後之法律有利於行為人者，
    適用最有利於行為人之法律，刑法第2 條第1 項定有明文。
    94年2 月2 日修正公布之刑法第41條，於本件被告犯罪後，
    業於95年7 月1 日生效施行，關於易科罰金之折算標準，原
    規定以銀元1 元以上3 元以下折算1 日，修正後規定則以新
    臺幣1 千元、2 千元、3 千元折算1 日，是依前開說明，並
    應適用被告行為時之法律即95年7 月1 日修正生效施行前之
    刑法第41條第1 項前段規定，諭知易科罰金之折算標準。
六、又罰金罰鍰提高標準條例第2 條因上開修正後刑法第41條已
    就易科罰金之折算標準予以明文而無存在必要，於95年5 月
    17日經修正刪除，95年7 月1 日生效，然本件既仍適用修正
    前刑法第41條第1 項前段之規定定被告易科罰金之折算標準
    ，自仍應適用修正前罰金罰鍰提高標準條例第2 條之規定提
    高折算之罰金數額，茲為免與刑法第41條第1 項修正施行後
    所定易科罰金折算標準改採新臺幣計算產生混淆，爰依現行
    法規所定貨幣單位折算新臺幣條例第2 條敘明其易科罰金應
    折算新臺幣之數額，附此敘明。
據上論斷，應依刑事訴訟法第299 條第1 項前段，刑法第2 條第
1 項、第185 條之4 、94年2 月2 日修正公布前刑法第41條第1
項，罰金罰鍰提高標準條例第1 條前段、修正前罰金罰鍰提高標
準條例第2 條，現行法規所定貨幣單位折算新臺幣條例第2 條，
中華民國96年罪犯減刑條例第2 條第1 項第3 款、第7 條、第9
條，判決如主文。
本案經檢察官簡志祥到庭執行職務
中    華    民    國    97    年    9     月    29    日
                  交通法庭  審判長法  官  黃國永
                                  法  官  翁世容
                                  法  官  陳松檀
上開正本證明與原本無異。
如不服本判決應於收受本判決後送達後10日內向本院提出上訴書
狀，其未敘述上訴理由者，並得於提起上訴後10日內向本院補提
理由書狀（均須按他造當事人之人數附繕本）「切勿逕送上級法
院」
中    華    民    國    97    年    9     月    29    日
                                  書記官  黃佳惠
附錄本判決論罪之法條：
中華民國刑法第185條之4
駕駛動力交通工具肇事，致人死傷而逃逸者，處六月以上五年以
下有期徒刑。


司法院資訊處製作；財團法人民間司法改革基金會備份。
